【裁判字號】    89,訴,750
【裁判日期】    891018
【裁判案由】    偽造貨幣
【裁判全文】
臺灣板橋地方法院刑事判決                          八十九年度訴字第七五號
    公  訴  人  臺灣板橋地方法院檢察署檢察官
    被      告  甲○○
    指定辯護人  本院
右列被告因偽造貨幣案件，經檢察官提起公訴〔八十九年度偵字第一四九七號〕，本
院判決如左：
    主  文
甲○○收受後方知為偽造之通用紙幣而仍行使，處罰金參仟元，如易服勞役以參佰元
折算壹日。
扣案如附表壹所示物品，沒收。
    事  實
壹、甲○○於不詳時、地，收受不詳姓名之人交付附表壹、貳所示『紙幣』後，方知
    為偽造之通用紙幣。黃某於民國〔下同〕八十九年一月二日晚上十一時許，在臺
    北市○○○路、南京西路口搭乘乙○○駕駛之計程車，至臺北縣三重市忠孝橋附
    近下車，車資為新台幣〔下同〕玖拾元，甲○○即持附表壹所示偽造之通用紙幣
    壹張給付車資，為不知情之乙○○所收下，並找甲○○玖佰壹拾元；嗣於同年月
    九日晚上十一時許，甲○○又在臺北市○○○路、南京西路口搭乘乙○○駕駛之
    計程車，前往臺北縣永和市，復持附表貳所示偽造之通用紙幣壹紙欲給付車資，
    即為乙○○識破而未得逞，嗣為據報前來之員警查獲。
貳、案經臺北縣警察局永和分局報告臺灣板橋地方法院檢察署檢察官偵查起訴。
    理  由
壹、訊據被告甲○○，供稱：「我只有拿一次偽鈔給乙○○，就是九日那次，這偽鈔
    是我朋友的電玩店的。我去玩電玩拿錢時拿到的。」、「〔八十九年一月九日〕
    有〔有拿ＣＭ七三一五八四ＨＶ偽鈔給付車資〕」、「沒有〔在八十九年一月二
    日在台北市○○○路搭車道三重給付ＤＱ五八三一四○ＡＶ偽鈔付車資〕」、「
    〔八十九年一月九日〕當時我身上有兩張鈔票，我不知我給的那張是偽鈔。」、
    「我是去我朋友的電玩店收一萬多元的，這偽鈔就是從那出來的。」、「我只有
    坐過她〔他，指乙○○〕一次車而已。」、「我第一次〔指八十九年一月二日〕
    沒有〔下車後〕不知去向。」、「我只有給楊某一次而已。」、「他〔乙○○〕
    被騙不是我騙他的，而且當天〔指八十九年一月九日〕他沒有損失，我後來有給
    真的錢。」、「我以後不可能再去用〔偽鈔〕了。」〔參見本院八十九年十月十
    六日審判筆錄〕、「一月二日我沒有搭乙○○的計程車，我只有搭他〔乙○○〕
    一次計車，就是被警查〔察〕抓的那一次，我本來有去換零錢，我當時已〔以〕
    為我有貳張仟元券，我下去換，才發現我還有壹張伍佰〔元券〕，才拿給乙○○
    ，我當時不知那是偽鈔。」、「〔八十九年一月九日〕我有這個動作〔指持附表
    貳所示偽造通用紙幣給付車資〕，我拿壹仟給他〔乙○○〕，他說無法找，我才
    下去要去便利商店換，才發現我還有伍佰的，才拿〔伍佰元券〕給乙○○。」、
    「這是朋友的店流出來的。」、「扣案的偽鈔〔指附表貳所示偽鈔〕是從我身上
    收〔蒐〕到的沒錯。但我不知那是偽鈔。」〔參見本院八十九年八月三十日訊問
    筆錄〕等。查：
    一、右揭事實，業據證人乙○○於偵訊時證述明確〔參見偵卷第三四頁反面、第
        三五頁正面，偵卷第七頁、第八頁同旨〕，復有扣案如附表壹、貳所示偽造
        之通用紙幣足參〔附表壹所示紙幣附偵卷第三七頁證物袋內〕，上開紙幣均
        係偽造之通用紙幣，有內政部警政署八十九年五月十八日刑鑑字第六二０三
        ０號鑑驗通知書足佐〔附本院卷〕。
    二、查證人乙○○證稱：「因我於八十九年元旦過後，雄〔指被告〕自南京東路
        、西寧北路上車，他在三重市橋下下車，過忠孝橋後約二００公尺下車，跳
        錶七十加二十元〔即九十元〕，他〔指被告〕持一千元，我找現九００元，
        我們常會回頭看一下，他下車時很驚慌，表情不對，我往前欲載其他客人，
        我從前檔風玻璃，〔看〕鈔票上浮水印不清楚，很怪異，我倒車要追他〔指
        被告，但他已不知去向，.. 」〔參見偵卷第三四頁反面〕，證人乙○○並
        提出附表壹所示偽造之通用紙幣〔附偵卷第三七頁證物袋內〕，查該偽造之
        通用紙幣編號為「ＤＱ五八三一四○ＡＶ」，有該偽造之通用紙幣足參，「
        ＤＱ五八三一四○ＡＶ」號偽造之通用紙幣「『無浮水印』，與樣張不符」
        ，有內政部警政署八十九年五月十八日刑鑑字第六二０三０號鑑驗通知書足
        佐〔附本院卷〕，凡此，與證人乙○○證述何以警覺附表壹所示偽造之通用
        紙幣為偽造等情相符，證人乙○○證述情節，自可採信。被告否認犯罪，未
        便遽信。
    三、附表壹所示「ＤＱ五八三一四○ＡＶ」號偽造之通用紙幣，『無』「浮水印
        」，有該偽造之通用紙幣足佐，極易分辨，被告辯稱不知為偽造之通用紙幣
        壹節，已難憑信。又證人乙○○另證稱：「八十九年一月八日或九日，也是
        十一時晚〔上〕過後，〔被告〕仍在上述地點上車，他〔被告〕坐上車後，
        我便知是他，他稱〔要〕至永和市，我走水源快速道路，在永和市○○路五
        十二號左右下車，〔被告〕又拿了壹張壹仟元〔指附表貳所示偽造之通用紙
        幣〕，我稱沒錢找，請他〔被告〕至商店找零，我心裡肯定他〔被告〕不敢
        換，我見他至商店換，又換伍佰元〔紙幣〕給我，稱商店無壹佰元〔零鈔〕
        ，但我仍稱我沒零〔錢〕，... 我停車報警才查獲。」〔參見偵卷第三四頁
        反面、第三五頁正面〕，審酌被告供稱：「〔八十九年一月九日〕我有這個
        動作〔指持附表貳所示偽造之通用紙幣給付車資〕，我拿壹仟給他〔乙○○
        〕，他說無法找，我才下去要去便利商店換，才發現我還有伍佰的，才拿〔
        伍佰元券〕給乙○○。」，與證人乙○○證稱被告先後分執上開紙幣以『給
        付』車資等情相符，堪認被告於八十九年一月九日給付車資與乙○○之際，
        身上的確攜帶面額『伍佰元』紙幣之「真鈔」壹紙、附表貳所示偽造之通用
        紙幣壹紙，竟擇偽造之壹仟元通用紙幣圖施故技，亦見被告確認識附表所示
        紙幣為偽造之通用紙幣，若否，無需於八十九年一月二日，「下車時很驚慌
        」、甫下乙○○之計程車即逸匿無蹤，無需於八十九年一月九日，捨已身持
        有「較小面額」之「真鈔」伍佰元，擇「大面額」之「偽鈔」壹仟元圖施故
        技。
    四、按「刑法第一百九十六條第一項之行使偽造紙幣罪，以明知係偽造之紙幣，
        故意收受後冒充真幣行使為構成要件，如其收受之初並不知係偽造，嗣後發
        覺因不甘受損失而仍行使者，則其情節較輕，應論以同條第二項之罪。」〔
        最高法院八十五年度上訴字第一一七一號判決意旨參照〕。遍查全部卷證，
        查無積極確切之事證足資證明被告收受附表壹、貳所示紙幣之際係「明知係
        偽造之紙幣故意收受」，未便遽據刑法第一百九十六條第一項之行使偽造通
        用紙幣罪相繩。
    五、本件事證明確，被告之右開犯行堪予認定。
貳、核被告行使附表壹所示偽造之通用紙幣之犯行，係犯刑法第一百九十六條第二項
    之收受後方知為偽造之通用紙幣而仍行使罪。起訴書認被告所為，係犯同法條第
    一項之行使偽造通用紙幣罪，尚有未洽，起訴法條應予變更。其收受後方知為偽
    造之通用紙幣而仍行使，性質上含有詐欺之成分，已為收受後方知為偽造之通用
    紙幣而仍行使行為所吸收，不另論以詐欺罪。爰審酌被告犯罪之動機、目的、所
    生之危害暨犯罪後態度等一切情狀，量處如主文所示之刑，並諭知易服勞役之折
    算基準。扣案如附表壹所示偽造之通用紙幣並依法宣告沒收。
參、公訴意旨另以被告於八十九年一月九日行使附表貳所示偽造之通用紙幣，應成立
    刑法第一百九十六條第一項之行使偽造通用紙幣罪云云；遍查全部卷證，查無積
    極確切之事證足資證明被告收受附表貳所示紙幣之際係「明知係偽造之紙幣故意
    收受」，未便遽據刑法第一百九十六條第一項之行使偽造紙幣罪相繩。且被告於
    八十九年一月九日，執附表貳所示偽造之通用紙幣行使時，當即為證人乙○○識
    破而未得逞，致所圖不遂，刑法第一百九十六條第二項復無處罰未遂之規定，即
    難執之繩；再據證人乙○○證稱：「八十九年一月八日或九日，也是十一時晚〔
    上〕過後，〔被告〕仍在上述地點上車，他〔被告〕坐上車後，我便知是他〔被
    告〕」、「〔被告〕又拿了壹張壹仟元〔指附表貳所示偽造之通用紙幣〕，我稱
    沒錢找，請他〔被告〕至商店找零，『我心裡肯定他〔被告〕不敢換』，... 」
    等語酌之，證人乙○○顯未因被告第貳度「收受後方知為偽造之通用紙幣而仍行
    使」致陷於『錯誤』，凡此，與詐欺未遂罪之構成要件有間；惟公訴意旨認此部
    份與有罪部份有連續犯之裁判上一罪之關係，爰不另為無罪之諭知。
據上論斷，應依刑事訴訟法第二百九十九條第一項前段、第三百條，刑法第一百九十
六條第二項、第二百條、第四十二條第二項，罰金罰鍰提高標準條例第一條前段、第
二條，判決如主文。
本案經檢察官高俊申到庭執行職務。
中      華      民      國      八十九      年      十    月    十八    日
                                  臺灣板橋地方法院刑事第五庭
                                          法  官    陳  福  來
右正本證明與原本無異。
如不服本判決，應於判決送達後十日內，向本院提出上訴狀。
                                          書記官    陳  春  銘
中      華      民      國      八十九      年      十    月  二十三    日
附表壹：
┌──┬──────────┬──────┬──────────────┐
│編號│紙    幣    編    號│票 面 金 額 │備                        註│
├──┼──────────┼──────┼──────────────┤
│一  │ＤＱ五八三一四○ＡＶ│新台幣壹仟元│附偵卷第三七頁證物袋內。    │
└──┴──────────┴──────┴──────────────┘
附表貳：
┌──┬──────────┬──────┬──────────────┐
│編號│紙    幣    編    號│票 面 金 額 │備              註│
├──┼──────────┼──────┼──────────────┤
│一  │ＣＭ七三一五八四ＨＶ│新台幣壹仟元│贓證物品清單見偵卷第九頁。  │
└──┴──────────┴──────┴──────────────┘
附錄本案論罪科刑參考法條：
刑法第一百九十六條：
行使偽造、變造之通用貨幣、紙幣、銀行券，或意圖供行使之用而收集或交付於人者
，處三年以上十年以下有期徒刑，得併科五千元以下罰金。
收受後方知為偽造、變造之通用貨幣、紙幣、銀行券而仍行使，或意圖供行使之用而
交付於人者，處五百元以下罰金。
第一項之未遂犯罰之。


司法院資訊處製作；財團法人民間司法改革基金會備份。
